臺灣高雄地方法院刑事判決　　　　　　　91年度訴字第1435號
公　訴　人　臺灣高雄地方法院檢察署檢察官
被　　　告　寅○○原名葉賜華.
選任辯護人　許明德律師
　　　　　　吳芝瑛律師
　　　　　　鄭勝智律師
被　　　告　丑○○
　　　　　　未○○
　　　　　　壬○○
上列被告等因違反稅捐稽徵法等案件，經檢察官提起公訴（90年
度偵緝字第975號），本院判決如下：
    主  文
寅○○行使偽造私文書，足以生損害於公眾及他人，處有期徒刑
壹年捌月，中華民國協助交通秩序指揮服務協會發起人名冊內甲○○、乙○○各該年籍簽名條上偽造之「甲○○」、「乙○○」
簽名署押各壹枚均沒收；又連續行使偽造私文書，足以生損害於
公眾及他人，處有期徒刑貳年，偽造「申○○」印章壹枚及如附
表所示貳佰陸拾壹張八十七年中華民國協助交通秩序指揮服務協
會捐款收據經手人欄上偽造之「申○○」印文共貳佰陸拾壹枚均
沒收；應執行有期徒刑參年陸月，中華民國協助交通秩序指揮服
務協會發起人名冊內甲○○、乙○○各該年籍簽名條上各偽造之
「甲○○」、「乙○○」簽名署押各壹枚、偽造「申○○」印章
壹枚及如附表所示貳佰陸拾壹張中華民國協助交通秩序指揮服務
協會捐款收據經手人欄上偽造之「申○○」印文共貳佰陸拾壹枚
均沒收。
丑○○連續納稅義務人以不正當方法逃漏稅捐，處有期徒刑伍月
，如易科罰金，以參佰元折算壹日。
未○○連續納稅義務人以不正當方法逃漏稅捐，處有期徒刑陸月
，如易科罰金，以參佰元折算壹日。
壬○○連續納稅義務人以不正當方法逃漏稅捐，處有期徒刑陸月
，如易科罰金，以參佰元折算壹日。
    事  實
一、寅○○（原名葉賜華）於民國（下同）85年8 月間，未經甲○○、乙○○之同意或授權，擅自利用彼等2 人名義為籌設
    「中華民國協助交通秩序指揮服務協會」（以下簡稱交通協
    會）之發起人，基於行使偽造私文書之犯意，於籌設交通協
    會發起人名冊內甲○○、乙○○之各該年籍簽名條上分別偽
    簽「甲○○」、「乙○○」2 人之簽名署押各1 枚，並偽造
    甲○○及乙○○名義擔任籌設交通協會發起人名冊之私文書
    ，嗣於台北縣新莊市○○○路22號6 樓設立該協會（該協會
    會址嗣後遷至高雄市○○區○○路38號16樓），寅○○又基
    於行使登載不實文書之概括犯意，並明知甲○○、乙○○並
    非上開協會發起人，且其2 人根本未出席85年7 月10日晚上
    7 時許，在台北市○○○路3號 台灣鐵路管理局3 樓第8 會
    議室，所舉行之交通協會發起人暨第一次籌備會議，寅○○
    擔任該次會議主席且係交通協會籌備會主任委員，身為從事
    籌備設立上開協會業務之人，竟利用不知情之會議記錄廖倉
    成，於該籌備業務所作成之發起人暨第一次籌備會會議記錄
    之文書上，將甲○○、乙○○為該協會發起人及出席前揭會
    議之不實事項登載於會議記錄，並將上開偽造之發起人名冊
    私文書及業務登載不實之第一次籌備會會議記錄之文書均陳
    報予內政部，作為徵求內政部同意其籌設交通協會之用，而
    加以行使，足以生損害於內政部對於社團法人設立之管理及
    甲○○、乙○○2 人；寅○○又明知甲○○、乙○○、卯○○、子○○、申○○、巳○○等人從未同意或授權加入交通
    協會，本非該協會之會員，且其6 人根本未曾出席（或委託
    出席）85年8 月25 日 上午9 時30分許，在台北市○○○路
    3 號台灣鐵路管理局6 樓第5 會議室所舉行之交通協會成立
    大會，又因其等並非該協會之會員，依法自無權競選或擔任
    該協會之理事、監事或候補監事等職務，竟於成立大會中，
    分別選舉甲○○、乙○○、卯○○、子○○、申○○、巳○○等人擔任該協會之理事、監事、候補監事等職，又擔任理
    、監事之甲○○、乙○○、子○○、申○○、巳○○等5人
    亦未曾出席85年8 月25日中午12時許，在台北市○○○路3
    號台灣鐵路管理局6 樓第5 會議室舉行之交通協會第一屆第
    一次理事會暨監事會會議，寅○○身為上開協會成立大會主
    席、第一屆第一次理事會暨監事會會議主席，且係該協會理
    事長，為從事主持該協會業務運作之人，竟又利用不知情之
    會議記錄李裔念於交通協會成立大會會議記錄之文書上，記
    載甲○○、乙○○、卯○○、子○○、申○○、巳○○等人
    為該協會會員，且出席（或委託出席）該協會成立大會等不
    實事項，均登載於前揭成立大會會議記錄上，並於成立大會
    上，將非會員且無被選舉權之甲○○、乙○○、卯○○、子
    ○○、申○○、巳○○等6 人，分別經由選舉，子○○、申
    ○○、巳○○3 人被選為理事，甲○○、乙○○2 人被選為
    監事，卯○○被選為候補監事；復以子○○、申○○、巳○○3 人為理事職務，甲○○、乙○○2 人為監事職務，而均
    有出席第一屆第一次理事會暨監事會會議等不實之事項，利
    用不知情且不詳之會議記錄人記載於交通協會第一屆第一次
    理事會暨監事會會議記錄之業務文書上；且在該協會會員名
    冊之業務文書上，登載甲○○、乙○○、卯○○、子○○、
    申○○、巳○○等人均為該協會會員之不實事項，寅○○即
    將業務登載上開不實事項之該協會成立大會會議記錄、第一
    屆第一次理事會暨監事會會議記錄及會員名冊等業務上文書
    均陳報予內政部，作為申請內政部准許該協會立案之用，而
    加以行使，而使主管機關之內政部核准交通協會之立案，足
    以生損害於內政部對於社團法人管理之正確性及甲○○、乙○○、卯○○、子○○、申○○、巳○○等人。
二、詎寅○○為交通協會理事長係從事該協會運作業務之人，明
    知並無捐款之情事，竟另行起意，並基於幫助如附表所示之
    納稅義務人以不正當方法逃漏稅捐、製作業務登載收受如附
    表所示捐款等不實事項之捐款收據文書及偽造如附表所示87
    年度捐款經手人之捐款收據私文書等之概括犯意，自86 年
    間起，連續將如附表所示納稅義務人捐款予交通協會之不實
    事項，登載於各該捐款收據上，足以生損害於交通協會；且
    如附表所示捐款收據中就87年間捐款而開立如附表所示共計
    261 張87年度捐款收據，竟利用不知情之刻印業者，刻製「
    申○○」之印章1 枚，連續於附表所示各份87 年 捐款所開
    具共計261 張87年度捐款收據之經手人欄上均各偽造「申○○」印文1 枚（每張捐款收據經手人欄均有1 枚「申○○」
    之印文，共計261 枚印文），用以偽造各該捐款係由申○○
    經手之私文書；復以捐款收據上所示捐款額百分之10至百分
    之12之代價，對外販售交通協會之上開登載不實或偽造（僅
    就附表所示261 張之87年捐款收據部分，有偽造捐款由申○○經手之文義之私文書）之捐款收據，藉以牟利；寅○○並
    分別與附表所示各該納稅義務人基於共同行使業務登載不實
    之捐款收據文書之犯意聯絡，容由附表所示之納稅義務人以
    所購得登載不實之各該年度（如附表所示86、87或88等各年
    度）捐款收據之總捐款額充為申報當年度個人綜合所得稅之
    列舉扣除額，並陳報該等捐款收據予稅捐機關而加以行使，
    寅○○並利用不知情納稅義務人（各該納稅義務人就87年捐
    款收據經手人欄上偽造申○○經手捐款之私文書部分並不知
    情）於申報上開所得稅時，並有行使捐款收據之經手人欄偽
    造捐款由申○○經手文義之私文書，且幫助如附表所示各該
    納稅義務人以前開不正當之方法逃漏如附表所示漏稅金額之
    個人綜合所得稅，足以生損害於稅捐機關對於所得稅之課徵
    、申○○及交通協會。丑○○為納稅義務人，基於逃漏個人
    綜合所得稅之概括犯意，及與寅○○共同行使登載不實捐款
    收據文書之概括犯意聯絡，明知其並無向交通協會捐款，而
    於以前述代價購入如附表所示之登載該協會收受捐款不實事
    項之捐款收據後，連續分別在申報87年、88年綜合所得稅，
    行使由寅○○所交付如附表所示實際未有捐款而登載不實之
    捐款收據文書，並以附表所示該年捐款收據所示之捐款總額
    ，充為列舉扣除額，藉此不正當之方式逃漏如附表所示漏稅
    金額之所得稅，足以生損害於稅捐機關對於我國所得稅課徵
    之正確性及交通協會。未○○、壬○○均為納稅義務人，則
    分別基於逃漏個人綜合所得稅之概括犯意，未○○並幫助其
    配偶陳忠位逃漏其個人綜合所得稅之概括犯意，壬○○亦幫
    助其配偶陸衛星逃漏其個人綜合所得稅之概括犯意，以及其
    2 人分別與寅○○就行使登載該協會收得捐款不實事項之捐
    款收據文書等之概括犯意聯絡，明知未○○、陳忠位、壬○○、陸衛星均未向交通協會捐款，竟以前述代價分別購入如
    附表所示之捐款收據後，連續分別在申報86年及87年綜合所
    得稅，行使由寅○○所交付如附表所示實際未有捐款而登載
    有捐款之不實事項之捐款收據文書，並以附表所示該年捐款
    收據所示之捐款總額，充為分別與其配偶合併申報個人綜合
    所得稅之列舉扣除額，藉此不正當之方式逃漏未○○、壬○○應納之所得稅，且未○○幫助其配偶陳忠位逃漏應納之所
    得稅、壬○○則幫助其配偶陸衛星逃漏應納之所得稅，且分
    別逃漏如附表所示漏稅金額之所得稅（因未○○與陳忠位，
    以及壬○○與陸衛星，均屬夫妻，且均合併申報綜合所得稅
    ，是以合併計算其等之漏稅金額），足以生損害於稅捐機關
    對於國家所得稅課徵之正確性及交通協會。
三、案經法務部調查局台北市調查處移送臺灣高雄地方法院檢察
    署檢察官偵查起訴。
    理  由
一、被告寅○○籌設交通協會部分：
    被告寅○○矢口否認籌備設立交通協會時有偽造文書及業務
    登載不實之犯行，並辯稱：甲○○、乙○○、卯○○、子○○、申○○、巳○○等6 人確實有參與成立大會並成為交通
    協會理、監事云云。惟查：
  （一）依交通協會陳報予內政部關於該協會籌備設立及設立時
        之資料，甲○○與乙○○均列入交通協會之發起人，並
        出席該協會籌備設立時之第一次籌備會，且甲○○、乙○○、卯○○、子○○、申○○、巳○○等人均納為該
        協會設立時之會員，甲○○、乙○○、卯○○、子○○
        、申○○、巳○○等人均曾出席（委託出席）該協會前
        揭成立大會，又子○○、申○○、巳○○3 人被選為理
        事，甲○○、乙○○2 人被選為監事，卯○○被選為候
        補監事，並均認甲○○、乙○○、子○○、申○○、巳
        ○○等人均有出席該協會第一屆第一次理事會暨監事會
        會議等情，業據本院向內政部調閱上開協會立案相關資
        料案卷在卷可憑（協會案卷影本附於本院卷第5 、6 卷
        ），有該協會之發起人名冊中之甲○○、乙○○身分證
        影本及各該年籍簽名條之簽名署押資料（見本院卷第5
        卷第19頁、第20頁反面）、該協會發起人暨第一次籌備
        會會議記錄【見本院卷第5 卷第51～52頁，會議記錄出
        席人員欄記：有甲○○（會議記錄內誤載為吳秀玲）、
        乙○○之出席】、該協會成立大會會議記錄（見本院卷
        第5 卷第65頁，會議記錄出席人員欄：以會員出席72
        人，委託出席16人，合計88人）、該協會第一屆第一次
        理事會暨監事會會議記錄（見本院卷第5 卷第66～67頁
        ，會議記錄出席人員欄：甲○○、乙○○、子○○、申
        ○○、巳○○均出席）、該協會之會員名冊（見本院卷
        第5 卷第75～79頁，甲○○、乙○○、卯○○、子○○
        、申○○、巳○○均列為該協會會員）、該協會第一屆
        選任職員（即含理事、候補理事、監事、候補監事等各
        職）簡歷冊（見本院卷第5 卷第80頁、第81頁反面，上
        開簡歷冊載明子○○、申○○、巳○○3 人為理事，甲○○、乙○○2 人為監事，卯○○為候補監事）等附卷
        足稽，是以確有上開事項之登載堪認屬實；又內政部並
        依被告寅○○所呈送之發起人名冊而函復同意被告籌組
        交通協會；內政部復據被告寅○○陳報之成立大會會議
        記錄、第一屆第一次理事會暨監事會會議記錄、選任職
        員簡歷冊、會員名冊等資料，函復准予交通協會立案，
        此有內政部85年2 月26日台（85）內社字第8573705 號
        同意籌組該協會之函稿（見本院卷第5 卷第26頁）及85
        年9 月14日台（85）內社字第8581066 號准予立案之函
        稿（見本院卷第6 卷第26頁）均影本各1 份在卷可證，
        足見被告寅○○確有偽造發起人名冊之私文書，並於其
        業務上所掌之前揭各次會議之會議記錄、會員名冊上之
        業務所掌之文書登載上開不實事項，且行使發起人名冊
        之私文書及行使該等登載不實之文書陳報予內政部函請
        主管機關之內政部同意其籌組上開協會，以及核准其設
        立上開協會等事實屬實。
  （二）甲○○、乙○○、卯○○、子○○、申○○、巳○○等
        人均未參加交通協會，並無成為該協會會員，且均未曾
        參加該協會所舉行之會議（即指前揭成立大會及第一屆
        第一次理事會暨監事會會議），甚至甲○○、乙○○、
        子○○、申○○、巳○○等人於本案案發前根本不知、
        或未曾聽聞有交通協會存在等情，業據證人甲○○、乙○○、卯○○、子○○、申○○、巳○○等人於本院審
        理時具結證述甚詳（甲○○部分見本院卷第4 卷第23
        ～26頁，乙○○部分見本院卷第3 卷第146 ～148 頁，
        卯○○部分見本院卷第4 卷第18～22頁，子○○部分見
        見本院卷第4 卷第143 ～145 頁，申○○部分見本院卷
        第3 卷第131 ～132 頁，巳○○部分見本院卷第3 卷第
        127 ～130 頁），更且證人甲○○、卯○○、乙○○分
        別於審理中明確證稱：其等僅係參加被告寅○○所舉辦
        之法會，並無參加其所設立之上開協會等詞（甲○○部
        分見本院卷第4 卷第23～24頁，乙○○部分見本院卷第
        3 卷第146 ～147 頁，卯○○部分見本院卷第4 卷第18
        ～19頁），證人子○○亦證稱：其所參與者係機車競技
        協會，曾簽具1 張機車競技協會會員入會書，並未加入
        交通協會，又其固曾於84年間交付身分證資料予寅○○
        ，但與交通協會無關等語（見本院卷第3 卷第144 、
        146 頁），足見甲○○、乙○○、卯○○、子○○、申
        ○○、巳○○等人均確實未曾同意或授權加入交通協會
        ，並非該協會之會員，更未曾參加上開協會之前揭成立
        大會及第一屆第一次理事會暨監事會會議甚明。
  （三）其次，依82年公布施行之人民團體法第17條規定：「人
        民團體均應置理事、監事，就會員（會員代表）中選舉
        之。」，是知交通協會之人民團體所設置之理事或監事
        ，依上開規定亦須具備該協會會員資格後，始得被選舉
        為理事及監事，則甲○○、乙○○、卯○○、子○○、
        申○○、巳○○等人既均無加入交通協會成為會員，根
        本即不具有該協會理事、監事或候補監事之被選舉權，
        更無擔任上開協會該等職務之資格已甚明確，被告寅○○竟將非該協會會員之甲○○、乙○○、卯○○、子○○、申○○、巳○○等人均列為會員之不實事項登載於
        會員名冊之業務文書內，而於前揭成立大會時分別選舉
        成為該協會理事、監事或候補監事等職，並在第一屆第
        一次理事會暨監事會會議記錄上登記甲○○、乙○○、
        子○○、申○○、巳○○等均有出席之不實事項，益見
        其違法不實。
  （四）再就甲○○、乙○○2 人俱未曾於交通協會發起人名冊
        上簽名署押一節，亦據證人甲○○、乙○○於新竹市調
        查站調查時證述明確【見台北市調查處調查卷第1卷 第
        5 ～6 ，12～13頁，證人甲○○與乙○○於新竹市調查
        站調查時就此節之陳述，雖與審判中所述並非一致，然
        觀諸證人甲○○於89年7 月6 日接受調查人員詢問，證
        人乙○○於89年7 月5 日於調查站詢問，均在被告寅○○89年10月18日第一次調查詢問之前，被告寅○○既尚
        不知自身涉案，則證人甲○○、乙○○詢問前自無有與
        被告有勾串、編造事實之可能，且其受訊時單獨面對調
        查人員，亦不致受被告之外力干擾，其陳述自較趨於真
        實，足見乙○○、甲○○於調查詢問中之證述具有較可
        信之特別情況，且其等2 證人之證詞，又為證明被告寅
        ○○有偽造該等證人簽名署押，並偽造該2 證人擔任上
        開協會發起人之發起人名冊私文書犯行所必要，爰依刑
        事訴訟法第159 條之2之 規定，甲○○、乙○○調查詢
        問之前開證詞，自得為證據】；雖證人乙○○於本院審
        理時稱：不確定發起人名冊內年籍簽名條上「乙○○」
        之簽名是否由伊所簽云云，但伊於調查詢問時業已堅決
        否認有於上開發起人年籍簽名條上簽名，並證稱：伊先
        生當時罹患中風，既於長庚醫院就診，又在新竹市新生
        醫院復健，且伊一直幫助伊先生進行復健，根本不可能
        參加交通協會等詞，反觀乙○○於審理中之證述，伊面
        對本院詢問：發起人年籍簽名條上之簽名是否為伊所簽
        ？竟答稱「好像是」又「好像不是」伊之簽名；又詢問
        ：伊為何發起人年籍簽名條上伊之簽名（筆跡）與調查
        站及證人結文上簽名（筆跡）是否不符？則稱伊並非故
        意寫不一樣的字跡；又接續詢問：伊發起人年籍簽名條
        究否伊所簽？先則不為任何回答，繼之又稱伊不確定是
        否由伊所簽名，並且無法回答究係於何時、地簽署發起
        人年籍簽名條之簽名，僅迴避證述：太久了，沒印象，
        伊先生中風，伊很憂心云云（見本院卷第3 卷第148 ～
        149 頁），則見證人乙○○於本院審理時就伊是否確曾
        於該協會發起人年籍簽名條上簽名之證詞，始終記憶不
        明，且證述含糊不清，甚至拒絕回答本院就此之詢問，
        相對於調查詢問時堅決否認曾在上開發起人年籍條上簽
        名之證詞，互核以觀，益徵證人乙○○於審理之證述，
        或有因事後編造、勾串或受外力干擾之情事存在，以致
        審理時之證詞吞吐不清，是本院亦認證人乙○○於調查
        詢問中之證述，方可採信；又證人甲○○雖於審理中證
        述：確認前揭發起人年籍簽名條上之簽名為其所簽具（
        見本院卷第4 卷第25頁），然竟同時證稱：係於案發之
        後，始確知有交通協會，且原僅知係要參加法會，不知
        法會是否交通協會所辦，又被告寅○○根本未曾邀其參
        加交通協會，則其既完全不知交通協會之存在或其事務
        ，何以竟會於該協會發起人年籍簽名條上簽名（見本院
        卷第4 卷第23～24頁），足見其審理時所為之前後證詞
        顯屬扞格不合；又其對於為何在該年籍名條上簽名之原
        因，以及簽名之時間，或究何人交予其簽名等節，竟答
        稱：均全無記憶（見本院卷第4 卷第25頁），亦顯違乎
        一般人對於自身簽名均慎重為之的常情，是以本院認證
        人甲○○於調查詢問中斬釘截鐵否認曾於上開協會發起
        人名條上簽名，並證述根本不知交通協會之組織等詞，
        始屬可信；因此，證人甲○○、乙○○於審理中之供證
        ，顯係事後迴護被告之詞，自無可採；且又有甲○○、
        乙○○列為發起人之發起人名單（台北市調查處第1卷
        第7 頁）、發起人名冊內之甲○○、乙○○之身分證影
        本及甲○○、乙○○列為發起人之年籍簽名條（台北市
        調查處第1 卷第8 頁、第14頁）等均在卷可證。
  （五）至證人即其時任職內政部社會司視察之辰○○於審理時
        證述：伊確曾於前揭時、地列席交通協會成立大會及第
        一屆第一次理事會暨監事會會議，惟其列席係為確認該
        會議是否符合開會要件，出席代表、會員是否超過總會
        員數2 分之1 ，到會人數是否已達法定人數，未特別注
        意會議出席情形，且伊僅認識被告寅○○，其他理、監
        事人員均不認識，伊僅作形式審查，亦不確知該等理、
        監事是否有出席，而被告寅○○若以不實之人頂替，伊
        亦無從查證，又伊已遺忘是否有持理、監事名冊點名，
        但一般開會程序不會點名，因為均已有簽到等語（見本
        院卷第卷第140 ～142 頁），則自證人辰○○之上開證
        詞，既不足以證明卯○○、乙○○、甲○○、子○○、
        申○○、巳○○等人有參與該協會成立大會並成為理、
        監事（被告寅○○提證之目的，見本院卷第1 卷第27頁
        ），更與辯護人所指成立大會時，證人辰○○曾據交通
        協會職員名冊及會員名冊一一點名核實，而無冒名情事
        （見本院卷第1 卷第306 頁），及被告寅○○所供：成
        立大會及理監事會均有點名云云（見本院卷第3 卷第
        142 頁），皆屬不符，是以證人辰○○之上開證詞自難
        為被告寅○○有利之認定。
  （六）綜上，關於被告寅○○籌備設立交通協會所犯之行使、
        偽造私文書及行使登載不實之業務文書等犯行部分，其
        空言否認，所辯無非卸責之詞，既與事實不符，自不可
        信，事證已明，被告寅○○此部分之犯行堪予認定。
二、被告4人逃漏稅捐部分：
    被告寅○○矢口否認有逃漏稅捐、行使登載不實文書及行使
    偽造文書等犯行，被告丑○○、未○○、壬○○亦均否認有
    逃漏稅捐、行使登載不實業務文書之犯行，被告寅○○辯稱
    ：其僅收到捐款收據所載金額百分之10部分之款項，等到正
    式辦交通車禍超渡法會，須要購置物品，才捐贈物品抵作未
    繳之捐贈，並以購物之收據報賬，當作捐款，因此並無逃漏
    稅捐云云；被告丑○○、未○○及壬○○則均辯稱：均依捐
    款收據所載之全額捐贈予交通協會，且係以現金捐贈予該協
    會云云。然查：
  （一）被告寅○○於89年10月18日第一次調查詢問時供述：86
        年起陸續有人捐助，後來因為法會開支較大，始透過各
        種管道向外界募款，約定捐助人先捐助金額百分之12作
        為先期行政費用，並開立全額（捐款）收據，餘款待法
        會辦理時一起繳清，但是實際上，目前捐款人都只有繳
        百分之12的捐款，餘款都尚未繳清（見台北市調查處卷
        第1 卷第24頁）；於89年11月4 日調查詢問時及偵訊時
        均堅稱：其實際收得之捐款，南部為捐款收據面額之百
        分10的捐款，北部為捐款收據面額之百分之12的捐款（
        見台北市調查處第1 卷第29頁反面、第30頁，89年度偵
        字第28151 號卷第282 頁反面）；於審理時供稱：其只
        收到捐款收據所載金額百分之10部分之款項（見本院卷
        第1 卷第27、191 頁），在南部辦法會前有先收（捐款
        收據面額）百分之10為行政費用，北部是收（捐款收據
        面額）百分之12（見本院卷第2 第117 、154 頁）等詞
        ；核與證人庚○○於審理時證稱：其係持87年之新台幣
        （以下同）70萬元捐款收據用以申報所得稅，實際僅捐
        84000 元，其餘捐款於報稅時均尚未捐出，且迄今亦仍
        未捐出等詞（見本院卷第3 卷第45～48頁），證人午○○審理中證稱：無法確定實際捐出之金額，但確定未捐
        全額（即捐款收據所載之全部金額），且其捐款時確實
        未曾提及日後要補足差額，其事實上亦未曾補捐款之差
        額，其捐款係為漏稅等詞（見本院卷第3 卷第52、53頁
        ），證人戊○○審理中證述：其實際捐款12萬元取得登
        載為100 萬元捐款之收據，用以申報87年度之所得稅，
        迄今均未補繳未捐之款項（即不足捐款收據面額之差額
        ）等詞（見本院卷第3 卷第56、57頁），證人癸○○審
        理時證陳：捐款3 萬多元，取得30萬捐款之收據，迄今
        未補繳其餘捐款等語（見本院卷第3 卷第62頁），證人
        丙○○審理中結證：僅捐款一部分錢（意指非捐款收據
        面額之全額），未繳部分之捐款後來亦無補繳等詞（見
        本院卷第4 卷第10、11頁）之情節均相符；另證人林璧
        月（後改名為林圓真）於調查時證述：其實際捐款為捐
        款收據面額百分之12，其餘不足之捐款迄詢問時均未捐
        出等語（見台北市調查處第1 卷第31頁反面、第32頁反
        面、第41頁），證人丁○○於調查時供證：其確有以捐
        款收據面額百分之12之金錢即96000 元，向被告寅○○
        購買登載80萬元捐款之收據，用以抵扣87年度綜合所得
        稅等詞（見台北市調查處第1 卷第109 頁），且證人丁○○於調查詢問時中從未述及有須於日後須補足捐款收
        據面額之差額之詞，證人丙○○於調查詢問時亦證稱：
        僅繳納捐款收據面額百分之12之金額，即可取得全額之
        捐款收據，更明確證述：其迄詢問之時均尚未補足捐款
        收據所載面額之差額，而所謂事後補足差額之說法只是
        為了規避事後的追查等詞（見台北市調查處第1 卷第
        127 、128 頁）【證人林璧月（即林圓真）、丁○○雖
        於審理時均供證：業已捐出捐款收據所載全額之捐款（
        見本院卷第3 卷第33～36頁、第4 卷第17頁），以及證
        人丙○○於審理時證述：已忘卻以若干比例之金額取得
        捐款收據（見本院卷第4 卷第11頁）云云，雖均與該3
        名證人於調查詢問時所陳不一，然以證人林璧月、丁○○及丙○○於調查詢問時與收購該捐款收據之時點較近
        ，記憶較屬清晰，且較無可能受有被告外力干擾或事後
        勾串、編造事實之情事，與審理時之證言相較，其等前
        開調查時之陳述具有較可信之特別情況，又為證明被告
        寅○○本件逃漏稅捐及登載不實業務文書等犯行所必要
        ，爰依刑事訴訟法第159 條之2 之規定，得為證據】；
        復有林璧月、謝瑞雲於調查時提出實際僅捐款該等捐款
        收據面額百分之12之捐贈收據保證書各1 份（見台北市
        調查處卷第1 卷第43、88頁）、高稚仲向稅捐機關提出
        之捐贈收據保證書（見本院卷第2 卷第296 頁）、以及
        被告寅○○於偵查自行提出之實際捐款百分之10與實際
        捐款百分之12之空白捐贈收據保證書各1 份（見89年度
        偵字第28151 號卷第286 、287 頁）均在卷可查，而依
        該等捐贈收據保證書所載之內容中，就捐款人實際僅繳
        交捐款收據所載捐款額百分之10或百分之12之金額一節
        ，核與被告寅○○上開偵、審中之供述，以及證人庚○○、午○○、戊○○、癸○○、丙○○於審理中及林璧
        月、丁○○、丙○○於調查時之前揭證述均屬相符；此
        外，又有如附表所示各納稅義務人之捐款收據（林璧月
        、李國輝部分：見台北市調查處卷第1 卷第34～50頁，
        庚○○、王素香部分：見台北市調查處卷第1 卷第53
        ～58頁，郭蕙芬部分：見台北市調查處卷第1 卷第64～
        74頁、本院卷第2 卷第203 頁反面，謝瑞雲部分：見台
        北市調查處卷第1 卷第82～87頁，午○○部分：見台北
        市調查處卷第1 卷第102 ～107 頁，丁○○部分：見捐
        款收據證物卷第37～42頁，戚若庸部分：見台北市調查
        處卷第1 卷第115 ～125 頁，丙○○、高稚仲部分：見
        台北市調查處卷第1 卷第131 ～152 頁，己○○部分：
        見台北市調查處卷第1 卷第155 ～160 頁，潘美松、凌
        德城部分：見台北市調查處卷第1 卷第164 ～187 頁，
        戊○○、張燕雀部分：見台北市調查處卷第1 卷第193
        ～204 頁，癸○○部分：見台北市調查處卷第1 卷第
        212 ～223 頁，莊松輝、呂美珠部分：見本院卷第2 卷
        第373 ～380 、395 ～406 頁，王鴻源部分：見捐款收
        據證物卷第43～44頁，龔筱明、蔣萬能部分：見台北市
        調查處卷第1 卷第234 ～248 頁，丑○○部分：見台北
        市調查處卷第2 卷第10～16頁，未○○、陳忠位部分：
        見台北市調查處卷第2 卷第37～49、52～64頁，壬○○
        、陸衛星部分：見台北市調查處卷第2 卷第80～90、92
        ～102 、117 ～124 頁）及稅捐機關認定逃漏所得稅函
        文及函附個人綜合所得稅申報及逃漏所得稅認定等資料
        （林璧月：見本院卷第2 卷第170 ～175 頁，庚○○：
        見本院卷第2 卷第176 ～189 頁，郭惠芬：見本院卷第
        2 卷第190 ～204 頁，謝瑞雲：見本院卷第2 卷第206
        ～228 頁，午○○：見本院卷第2 卷第233 ～251 頁，
        丁○○：見本院卷第2 卷第252 ～258 頁，戚若庸：見
        本院卷第2 卷第259 ～274 頁，丙○○、高稚仲：見本
        院卷第2 卷第276 ～308 頁，己○○：見本院卷第2 卷
        第310 ～317 頁，潘美松：見本院卷第2 卷第318 ～
        329 頁，戊○○、癸○○、莊松輝：見本院卷第2 卷第
        330 ～406 頁，王鴻源：見本院卷第2 卷第408 ～414
        頁，丑○○：見本院卷第2 卷第416 ～431 頁，龔筱明
        、未○○、壬○○：見本院卷第2 卷第437 ～455 頁）
        附卷足憑，堪認屬實。
  （二）至被告寅○○所辯：捐款收據所載之捐款額與實際繳出
        款項之差額，係於辦理法會時始購買法會需用之物品抵
        作捐款之差額云云，而林璧月、謝瑞雲及被告寅○○所
        提出之前開捐贈收據保證書亦均如此記載。惟自被告寅
        ○○前揭供述及證人庚○○、午○○、戊○○、癸○○
        、丙○○於審理中及林璧月、丁○○、丙○○於調查時
        之上開證詞，均已分別供證非但上開證人於申報所得稅
        時均未曾補繳捐款收據所載之差額，甚至迄案發後調查
        或審理之際，捐款收據上不足額之捐款仍均尚未繳交，
        則各該捐款若算至本案調查時或已相隔1 至3 年，如算
        至本院審理時，則相距更遠達6 至8 年之久，足見日後
        補繳之說無非事後圖卸之詞，全屬子虛；而且，證人午
        ○○前開於審理時之證述：捐款時確實未曾提及日後要
        補足差額，其捐款係為要漏稅（見本院卷第3 卷第52、
        53頁），以及證人丙○○於上述調查詢問中之供證：所
        謂事後補足差額之說法只是為了規避事後的追查等詞（
        見台北市調查處第1 卷第127 、128 頁），亦可知被告
        寅○○所辯此節，係事後推諉卸責之詞；再參之證人林
        璧月於審理時所證：以台北市調查處卷附之捐贈收據保
        證書（該卷第1 卷第43頁）係被告寅○○交付予伊，伊
        再提出予調查處，係因調查人員告知伊其他人均係捐款
        百分之12，然伊並非捐款百分之12 ， 故而詢問被告寅
        ○○應如何處理，被告寅○○於是交予伊該份保證書，
        伊係於作完（第1 次）之調查詢問筆錄後始找被告寅○○取得上開保證書，第2 次調查詢問是去補陳保證書予
        調查處等語（見本院卷第3 卷第40、44頁），核諸證人
        林璧月確曾於89年10月9 日、89年10月17日至台北市調
        查處接受詢問，且依詢問之內容，其第2 次調查詢問（
        即89年10 月17 日）確係提出捐贈收據保證書予台北市
        調查處無訛，此有該等調查筆錄附卷可參（見台北市調
        查處卷第1 卷第31～33、40～42頁），由此益徵林璧月
        、謝瑞雲、高稚仲及被告所提出之捐贈收據保證書（見
        台北市調查處卷第1 卷第43、88頁，89年度偵字第
        28151 號卷第286 、287 頁），均屬案發之後始由被告
        寅○○編造印製而成，再交付予前揭辛○○、謝瑞雲、
        高稚仲等證人，該保證書就實際僅繳交捐款收據捐款額
        百分之10或百分之12之一部捐款部分，固為事實，得作
        為被告寅○○自承此部分犯行之證據，然就「日後待法
        會舉辦再行補足捐款」一節部分，則無非事後編纂勾串
        而來，既與前開事實不符，自無足採，至己○○、蔣萬
        能、壬○○、陳忠位、丑○○所提出之捐贈收據保證書
        （見台北市調查處卷第1 卷第161 、249 、250 頁、第
        2 卷第79頁，本院卷第1 卷第6495頁），似均意指業已
        繳交全部捐款，然衡諸被告寅○○自承：有記載法會時
        再行補足捐款之捐贈收據保證書始屬正確等詞（本院卷
        第2 卷第117 頁），以及證人林璧月前揭證詞（見本院
        卷第3 卷第40、44頁），足見該等保證書亦應係事後編
        造而成，難認真實，自無可信。
  （三）又被告寅○○所籌辦之第1 次法會係自85年7 月29日至
        同年8 月4 日止，在桃園巨蛋舉辦，第2 次法會則在86
        年8 月29日至同年8 月31日，於台北市華中橋河濱公園
        舉辦之事實，業據被告寅○○於審理時供承甚明（見本
        院卷第2 卷第76頁），復有卷附被告原本欲於87年11月
        28日籌辦第3 次法會之企劃說明書載述明確（見89年度
        偵字第28151 號卷第318 頁）；然被告設立之交通協會
        ，則係於89 年8月25日始舉行成立大會，且內政部於同
        年9 月14日才發函准予立案等情，則有卷附前揭該協會
        成立大會會議記錄及內政部函文各1 份可證（見本院卷
        第6 卷第26、31頁），是知被告籌辦之第1 次法會之期
        間根本係在交通協會設立之前，而與交通協會全然無關
        ，則本案關於交通協會捐款自亦與第1 次法會截然無涉
        ，況附表所示之捐款最早始自86年間，既在85 年 法會
        之後才有捐款，當不可能於85年舉行法會時有補繳捐款
        之情事；至於第2 次法會係於86年8 月底舉行，而依附
        表所示納稅義務人潘美松、凌德城、龔筱明、蔣萬能、
        未○○、陳忠位、壬○○、陸衛星等人在此之前均曾捐
        款，然據被告寅○○偵、審中所供：捐款收據所載捐款
        額之差額（餘額）均尚未收得；僅收取部分捐款；絕無
        收全額捐款情事；僅收取百分之20或百分之10之捐款，
        其餘捐款後來還是要補給協會，但百分之80或百分90之
        未繳捐款，都還沒有補等詞（見台北市調查處卷第1 卷
        第24、30頁，90年度偵緝字第975 號第22頁反面，本院
        卷第1 卷第191 頁），核與證人庚○○、午○○、戊○○、癸○○、丙○○於審理時及證人林璧月、丁○○、
        丙○○於調查時亦均證述：捐款收據上差額之餘款均尚
        未補繳等詞一致，已如前述，足見潘美松、凌德城、龔
        筱明、蔣萬能、未○○、陳忠位、壬○○、陸衛星等納
        稅義務人依其等之各該捐款收據上所載捐款日均在86年
        8 月第二次法會舉辦之前已有繳交部分捐款並取得該等
        捐款收據，然自被告寅○○及前揭證人庚○○等分別於
        偵查、審理所為之前述供證，自可認定潘美松、凌德城
        、龔筱明、蔣萬能、未○○、陳忠位、壬○○、陸衛星
        等人亦不可能於86年8 月第二次法會時補繳捐款甚明；
        又以被告曾於本院92年7 月25日審理之初曾供述：將補
        呈第1次 法會、第2 次法會等之收據，供由本院參佐（
        見本院卷第1 卷第27頁）；詎至本院94年6 月22日審理
        終結，均未曾提出該等收據，甚至在93年4 月13日審理
        改稱：第2 次法會共花費2000多萬元，有用捐獻的錢，
        沒有收支資料，但總務人員有製作清單，然該等清單在
        辦法會時，連同金紙一同燒掉云云，同庭又翻稱：辦法
        會時，會有人贊助水果、祭品、米等作為供品，沒有贊
        助金錢者，又稱：剛才所言有誤，總務人員沒有製作清
        單等語（均見本院卷第2 卷第76頁），則由其舉辦第2
        次法會時，雖有收得他人捐獻（無論物品或金錢），然
        法會期間之所有項目之收支竟完全未登帳，又未能提出
        片紙隻字收支之單據，顯然大違常情，尤其，居然供述
        全部收支紀錄之清單均已隨同金紙燒燬一詞，更屬荒誕
        ，又於法會前已持有捐款收據者，究是否確曾於法會中
        補交捐款差額，亦全無可據，而其於本院93年4 月13日
        審理時供詞一再反覆，猶現虛偽，在在益徵被告所辯事
        後於法會補繳捐款差額之說，並非事實。至被告寅○○
        於審理時突又翻供改稱：辦理第二次法會時，百分之80
        或百分之90之未繳捐款，都有補云云（本院卷第1 卷第
        191 頁），非但與其案發之初所受調查、偵訊以及本院
        審理時之一貫之供述相牴觸，又無任何法會之收支單據
        或補繳捐款差額之紀錄可供參佐，僅屬被告寅○○事後
        翻異之詞，顯非事實，自不可採。
  （四）再據本院向函調交通協會設立運作全部案卷，觀諸該卷
        ，自該協會85年8 月成立以來，竟從未見及該協會曾依
        人民團體法第34條之規定提出須每年提具之決算報告（
        參本院卷第5 、6 卷之資料卷）；為此，本院函內政部
        查究有無該協會每年之年度決算報告，內政部亦以94年
        6 月1 日台內社字第094002 1574 號函明確復稱：該協
        會確實從未依人民團體組織法第34條規定編造年度決算
        報告報該主管機關核備（見本院卷第4卷 第47頁）；況
        縱僅以該協會所開具如附表所示捐款收據之全部捐款金
        額收入為據，86年度僅附表所示捐款總額達440 萬元，
        87年度僅附表所示全部捐款高達1357萬1 千元，88年度
        僅就附表所示之全部捐款則有368 萬8 千元，則該協會
        既已於各該年度開具如附表所示捐款額之捐款收據，則
        該等捐款金額於年度決算報告中應如何處理，亦全無從
        知悉；由是可知被告寅○○掌理交通協會，就該協會之
        會計、財務竟完全無法公開，更不敢於受他人之勾稽、
        檢驗，更見其弊，益徵其偽。
  （五）復就申○○其既未加入交通協會成為該協會會員，又無
        成為該協會之理事，業據證人申○○於審理中證述如前
        ，更且審理中證稱：其未曾聽聞交通協會，從頭到尾什
        麼事情均不知悉，被告寅○○未曾邀其加入交通協會，
        亦未向其提及該協會之事，係至調查應訊時，始知其竟
        擔任交通協會理事，復就調查詢問時所見及交通協會捐
        款收據上經手人之印章係蓋用「申○○」印章一情，否
        認該印章係其印章等詞（見本院卷第3 卷第131 、132
        、134 頁），則申○○既從未聽聞交通協會，不知該協
        會事務，且無加入該協會，可知其絕無可能於87年間經
        手該協會之捐款，更不會於如附表所示該協會87年度之
        捐款收據之經手人欄上蓋用「申○○」印文，應甚明確
        ；並有收據經手人欄蓋有偽造「申○○」印文之如附表
        所示各納稅義務人87年度捐款收據在卷可考（林璧月、
        李國輝部分：見台北市調查處卷第1 卷第34～39頁，庚○○、王素香部分：見台北市調查處卷第1 卷第53 ～
        58頁，郭蕙芬部分：見台北市調查處卷第1 卷第64～74
        頁、本院卷第2 卷第203 頁反面，謝瑞雲部分：見台北
        市調查處卷第1 卷第82～85頁，午○○部分：見台北市
        調查處卷第1 卷第102 ～107 頁，丁○○部分：見捐款
        收據證物卷第37～42頁，戚若庸部分：見台北市調查處
        卷第1 卷第115 ～125 頁，丙○○、高稚仲部分：見台
        北市調查處卷第1 卷第131 ～146 頁，己○○部分：見
        台北市調查處卷第1 卷第155 ～160 頁，潘美松、凌德
        城部分：見台北市調查處卷第1 卷第178 ～187 頁，戊○○、張燕雀部分：見台北市調查處卷第1 卷第199 ～
        204 頁，癸○○部分：見台北市調查處卷第1 卷第212
        ～223 頁，莊松輝、呂美珠部分：見本院卷第2 卷第
        373 ～380 頁，王鴻源部分：見捐款收據證物卷第43～
        44頁，龔筱明、蔣萬能部分：見台北市調查處卷第1 卷
        第237 ～248 頁，丑○○部分：見台北市調查處卷第2
        卷第10～12頁，未○○、陳忠位部分：見台北市調查處
        卷第2 卷第52～64頁，壬○○、陸衛星部分：見台北市
        調查處卷第2 卷第80～90、92～102 頁）；至於被告寅
        ○○於調查詢問時供陳：交通協會有一義工亦喚「申○○」，前開捐款收據經手人欄上「申○○」之印文，應
        係指義工申○○，並非本案之證人申○○云云（見台北
        市調查處卷第1 卷第25頁），而於本院審理時則改稱：
        該協會（捐款）收據上（經手人欄）「申○○」印文，
        其不知情等語（見本院卷第3 卷第135 頁），先自其供
        詞反覆，即難認為真，又若交通協會確有一名為「申○○」之義工，何以被告寅○○及其選任辯護人從未陳報
        本院，並請求本院傳訊調查該名與證人「申○○」同名
        同姓之義工，以明事實，益見被告寅○○於調查詢問所
        辯此情，無非子虛，故而無從查證；是以被告確有於該
        協會87年度之捐款收據經手欄上偽造前開證人申○○之
        印文，且偽造其經手捐款之私文書，亦見明確。
  （六）至被告丑○○、未○○、壬○○逃漏稅捐及行使登載不
        實捐款收據文書等之犯行部分，自被告寅○○坦認從未
        收足捐款收據所載金額之捐款，僅收受百分之10或百分
        之12之部分捐款等情於前，以及證人庚○○、午○○、
        戊○○、癸○○、丙○○於審理時及證人林璧月、丁○○、丙○○於調查時亦均證述如被告所供；復有被告寅
        ○○於案發後所造具並交付予林璧月、謝瑞雲、高稚仲
        捐贈收據保證書及被告寅○○自行提出空白之該等捐贈
        收據保證書（見台北市調查處卷第1 卷第43、88 頁 ，
        本院卷第2 卷第296 頁，89年度偵字第28151 號卷第
        286 、287 頁），均足以證明交通協會就各該捐款從未
        收受捐款收據所載金額之全額捐款，業述之如前；況觀
        諸被告丑○○、未○○、壬○○3 人之全部捐款收據，
        其等均係長年持續多筆之捐款，且其單筆之捐款額少則
        3 、5 萬元，多則有10多萬元，而被告3 人均係保險業
        從業人員，對於運用金融管道以匯款、轉賬、支票等途
        徑，俾便於捐款之交付，並避免大筆現金掌握之風險，
        均應知之甚詳，豈料被告丑○○、未○○、壬○○等竟
        辯稱：經年以來均以現金交付之方式捐款云云，顯屬違
        乎常情，莫此為甚；反觀如附表所示之所有捐款，竟無
        任何一筆捐款，曾利用金融管道轉匯，亦無任何單筆捐
        款，有金融機構之資金往來資料得以證明，且交通協會
        收受多筆捐款，甚至即如附表87年間之捐款收據所示即
        達1300多萬元之鉅，竟從未設立捐款帳戶供捐款人以金
        融機構匯兌方式捐款，衡諸常理，顯難以想像，益證無
        非係所有捐款均屬虛偽，以致全部各筆捐款均不可能透
        過金融機關而為資金往來。而被告丑○○、未○○、壬○○分別提出存摺及資金往來等資料，作為提領現金供
        作捐款之證明，然遑論各該筆現金提領之金額，均與捐
        款金額不符，而縱確有提領現金，亦無法僅自現金之提
        領即逕予推認該筆現金確實用以捐款，是以被告丑○○
        、未○○、壬○○之存摺資料，不但無法據之而為被告
        有利之認定，反得以由之認定被告丑○○、未○○、壬○○確均擁有金融機構帳戶，並熟悉運用各種金融管道
        從事資金往來之人，然而其3人 何以單就本案之多筆捐
        款，竟全無金融機關之資金往來，更見捐款顯非事實。
        從而，此部分之事證亦屬明確，被告丑○○、未○○、
        壬○○前揭所辯：業已依捐款收據所載金額，捐贈全部
        捐款云云，均無可採。
  （七）末按「行政處分對其他機關、法院或第三人均有拘束效
        果，此為行政處分之構成要件效力或確認效力，行政處
        分不僅應受其他國家機關之尊重，抑且在其他行政機關
        甚至法院有所裁決時，倘若涉及先前由行政處分所確認
        或據以成立之事實，即應予承認及接受。且自權力分立
        之觀點言，行政機關之處分，法院應受其拘束，有如行
        政機關作成相關行為，亦應受法院判決之拘束；然此應
        受行政處分拘束之法院，係指無權審查行政處分合法性
        之法院（亦即指行政法院得以審查行政處分、交通法院
        得以審理交通裁決則均不屬之）」（請參吳庚著，行政
        法之理論與實用，增訂六版，第353 ～355 頁）；「除
        非行政處分具有重大明顯瑕疵，否則法院應受其拘束，
        不得審查行政處分的適法性」（請參許宗力著，行政法
        對民、刑法的規範效應，載行政法實務與理論（一），
        第103 頁）；申言之，行政機關所為之行政處分，如無
        重大明顯之瑕疵，刑事法院仍應受其拘束。經查：稅捐
        機關業已將如附表所示各該納稅義務人分別於86、87
        、88等年度所申報之個人綜合所得稅中，依各該年度交
        通協會捐款收據所載之如附表所示各年度之捐款總額所
        認列之列舉扣除額，全數認定不實並予剔除，並無按捐
        款收據面額百分之10或百分之12計算准予認列為列舉扣
        除額之情形，並以此基礎認定各納稅義務人各該年度之
        如附表所示漏稅金額等情，均經稅捐機關作成補稅之核
        定通知書，並以公函回復公訴人加以說明，此有卷附關
        於附表所示各納稅義務人之公函、（補稅）核定通知書
        足憑（林璧月：見本院卷第2 卷第170 、172 頁，且各
        該年度之補稅處分業已移送執行；庚○○：見本院卷第
        2 卷第176 、181 頁，且稅款業已繳清；郭惠芬：見本
        院卷第2 卷第190 ～204 頁，並有作成復查決定；謝瑞
        雲：見本院卷第2 卷第206 、210 、220 頁；午○○：
        見本院卷第2 卷第233 、235 頁，稅款業已繳清；丁○○：見本院卷第2 卷第252 、256 頁；戚若庸：見本院
        卷第2 卷第259 、261 頁，並有罰鍰處分書；丙○○、
        高稚仲：見本院卷第2 卷第276 、279 ～284 、287 、
        291 ～295 頁，並有罰鍰處分書及復查決定書；己○○
        ：見本院卷第2 卷第310 、312 、316 頁，並有罰鍰處
        分書；潘美松：見本院卷第2 卷第318 、322 、325 頁
        ，並已繳清稅款；戊○○、癸○○、莊松輝：見本院卷
        第2 卷第330 ～332 、343 、366 、381 、390 頁，王
        鴻源：見本院卷第2 卷第408 、411 頁；丑○○：見本
        院卷第2 卷第416 、419 、422 頁；龔筱明、未○○、
        壬○○：見本院卷第2 卷第437 、438 、446 、451 頁
        ；丑○○、未○○、壬○○之罰鍰處分書：見本院卷第
        2 卷第453 、454 、456 、457 、459 、460 頁），顯
        見主管所得稅稅務之稅捐機關業已就附表所示各納稅義
        務人關於本案交通協會捐贈於個人綜合所得稅中列舉扣
        除額之全數剔除及漏稅金額，分別以課徵補稅之核定通
        知書等行政處分認定在案，並已據此課予罰鍰處分；則
        上開關於捐款收據所載之捐款金額全部自各該納稅義務
        人個人綜合所得稅列舉扣除額中剔除，並據此認定漏稅
        金額，既已經主管所得稅稅務之稅捐機關認定明確，則
        揆諸前揭「行政處分構成要件效力」之法理，該等補稅
        之行政處分既無重大明顯之瑕疵存在，則本院關於漏稅
        事實之認定，自應受該等補稅行政處分之拘束；更況，
        附表所示納稅義務人取得捐款收據所支付捐款收據所載
        捐款面額百分之10或百分之12款項予被告寅○○，僅得
        認係購買不實捐款收據所支付之代價，而難謂該等百分
        之10或百分之12之款項係各該納稅義務人已為之捐款，
        益見該等補稅處分對於漏稅事實之認定於法並無不合。
  （八）從而，本件就此逃漏稅捐及相關行使、偽造私文書，行
        使登載不實文書等之犯行部分，證據已臻明確，被告寅
        ○○、丑○○、未○○、壬○○4 人空言否認犯行，所
        辯無非卸責之詞，均無可信，被告4 人此部分之犯行均
        足認定。
三、核被告寅○○籌備設立交通協會部分之所為，係犯刑法第
    216 、210 條行使偽造私文書、同法第216 、215 條行使業
    務登載不實文書等罪；其以不實捐款收據幫助逃漏稅捐部分
    之所為，係犯刑法第216 、210 條行使偽造私文書、同法第
    216 、215 條行使業務登載不實文書以及稅捐稽徵法第43條
    （第41條）之幫助逃漏稅捐等罪。被告丑○○所為，係犯刑
    法第216 、215 條行使業務登載不實文書、稅捐稽徵法第41
    條之逃漏稅捐等罪。被告未○○、壬○○係犯同法第216 、
    215 條行使業務登載不實文書、稅捐稽徵法第41條之逃漏稅
    捐及同法第43條之幫助逃漏稅捐等罪。被告寅○○登載不實
    事項於該協會前揭成立大會會議記錄及第一屆第一次理事會
    暨監事會會議記錄之所為，係犯刑法第216 、215 條行使業
    務登載不實文書罪，公訴人誤認係犯行使偽造私文書之罪；
    被告丑○○、未○○、壬○○持業務登載不實之捐款收據文
    書申報所得稅而加以行使，係犯刑法第216 、21 5條行使業
    務登載不實文書罪，公訴人亦誤以行使偽造私文書之罪；均
    有未洽，就上開各部分之起訴法條應予變更。被告寅○○利
    用不知情之紀錄廖倉成作成交通協會發起人暨第一次籌備會
    會議記錄，又利用不知情之紀錄李裔念作成該協會成立大會
    會議記錄，利用不知情之不詳紀錄人員作成該協會第一屆第
    一次理事會暨監事會會議記錄，利用不知情之刻印業者偽刻
    「申○○」之印章1 枚，以及利用不知情之如附表所示各該
    納稅義務人於申報87年度所得稅時，行使如附表所示261 張
    87年捐款收據經手人欄上偽造由申○○經手各該捐款文義之
    私文書，均屬間接正犯。被告寅○○分別與附表所示各該納
    稅義務人行使附表所示業務登載不實捐款之捐款收據文書犯
    行部分，以及被告丑○○、未○○、壬○○分別與寅○○之
    間，就行使如附表所示被告丑○○、未○○、壬○○部分之
    業務登載不實捐款之捐款收據文書犯行部分，分別均有犯意
    聯絡及行為分擔，應分別成立共同正犯。被告寅○○業務登
    載不實之前開發起人暨第一次籌備會會議記錄、業務登載不
    實之會員名冊、業務登載不實之成立大會會議記錄、業務登
    載不實之第一屆第一次理事會暨監事會會議記錄、業務登載
    如附表所示不實捐款之捐款收據等文書，均分別為被告寅○○行使上開登載不實之各該文書之犯行所吸收，均不另論罪
    。被告寅○○於甲○○、乙○○之各該年籍簽名條上偽造甲○○、乙○○之簽名署押，進而偽造其2 人為發起人之發起
    人名冊私文書，並將該偽造其2 人為發起人之發起人名冊私
    文書陳報予內政部加以行使，被告寅○○偽造甲○○、乙○○署押之犯行，係偽造私文書行為之一部，而偽造私文書之
    低度行為，又為行使偽造私文書之高度行為所吸收，亦均不
    另論罪。被告寅○○又偽造「申○○」之印章、印文，作為
    如附表所示261 張87年捐款收據經手人欄偽造申○○經手各
    該收據所示捐款文義之私文書，並進而由不知情納稅義務人
    持之申報所得稅而加以行使，偽造印章、印文之行為係偽造
    私文書行為之一部，偽造私文書之低度行為，應為行使偽造
    私文書之高度行為所吸收，亦均不另論罪。被告寅○○以一
    行使偽造發起人名冊之私文書陳報內政部之行為，觸犯行使
    偽造甲○○為發起人之私文書及行使偽造乙○○為發起人之
    私文書等二罪名，為想像競合犯，依刑法第55條前段從一行
    使偽造私文書罪處斷。被告寅○○為籌備及設立交通協會而
    行使業務登載不實之發起人暨第一次籌備會會議記錄、行使
    業務登載不實之會員名冊、行使業務登載不實之成立大會會
    議記錄、行使業務登載不實之第一屆第一次理事會暨監事會
    會議記錄該4 次行使業務登載不實文書之行為，均時間緊接
    ，所犯罪名相同，顯係出於概括之犯意為之，為連續犯，爰
    依刑法第56條之規定以一罪論。又被告寅○○就籌備設立交
    通協會所犯之連續行使業務登載不實文書與行使偽造私文書
    等罪間，有方法結果之牽連關係，為牽連犯，應從一重之行
    使偽造文書處斷。核被告寅○○所為多次分別與如附表所示
    各該納稅義務人申報所得稅時，共同行使業務登載不實捐款
    之捐款收據等數行為，與多次分別幫助如附表所示各該納稅
    義務人逃漏所得稅等數行為，以及多次分別利用不知情之納
    稅義務人於申報87年度所得稅時，行使偽造如附表所示申○○經手87年捐款之261 張87年度捐款收據等數行為，均時間
    緊接，且所犯各該罪名相同，顯係分別出於各該之概括犯意
    所為，均分別為連續犯，爰依刑法第56條之規定分別以一罪
    論。被告寅○○就逃漏稅捐部分所為之行使業務登載不實捐
    款之捐款收據、幫助逃漏稅捐、行使偽造捐款收據經手人私
    文書等罪間，有方法結果之牽連關係，為牽連犯，應從一重
    之行使偽造私文書處斷，並就行使偽造私文書之連續犯行，
    加重其刑。被告寅○○為籌備、設立交通協會所為行使偽造
    私文書，以及為幫助如附表所示納稅義務人逃漏所得稅而犯
    之連續行使偽造私文書等2 罪，雖犯罪構成要件相同，且均
    同為行使偽造私文書之行為，然因2 者之犯意各別（前者為
    籌設交通協會，後者為幫助逃漏稅捐），且前者在籌備設立
    該協會之際，後者則在協會設立完成且運作相當時間之後，
    始另行起意為之，自應予分論併罰。再公訴人對於被告寅○○行使偽造甲○○及乙○○為發起人之發起人名冊私文書、
    行使業務登載不實之發起人暨第一次籌備會會議記錄犯行、
    行使業務登載不實之會員名冊（將甲○○、乙○○、卯○○
    、子○○、申○○、巳○○等6 人均登載為會員）、行使業
    務登載巳○○出席前開成立大會會議記錄文書、行使業務登
    載巳○○出席第一屆第一次理事會暨監事會會議記錄文書、
    行使業務登載不實捐款之捐款收據以及行使偽造捐款收據上
    經手人私文書等部分之犯行雖均未起訴，惟查被告寅○○所
    犯各該部分之罪，就行使業務登載不實之發起人暨第一次籌
    備會會議記錄、行使業務登載不實之會員名冊、行使業務登
    載巳○○出席前開成立大會會議記錄文書及行使業務登載巳
    ○○出席第一屆第一次理事會暨監事會會議記錄文書等部分
    犯行，均與業經起訴之行使業務登載不實文書（即指業務登
    載不實之成立大會會議記錄及業務登載不實之第一屆第一次
    理事會暨監事會會議記錄部分），係連續犯；至行使偽造甲○○與乙○○為發起人之發起人名冊私文書部分之犯行，又
    與上開已經起訴之行使業務登載不實文書部分（即業務登載
    不實之成立大會會議記錄及業務登載不實第一屆第一次理事
    會暨監事會會議記錄），具有方法結果之牽連關係；另行使
    業務登載不實捐款之捐款收據，與行使偽造捐款收據上經手
    人私文書之等部分犯行，則與經起訴之幫助逃漏稅捐罪有方
    法結果之牽連關係，分別皆屬裁判上一罪，本院自均得併予
    審酌，附此敘明。被告丑○○於87年、88年申報所得稅時之
    2 次逃漏稅捐及行使業務登載不實捐款之收據文書，與被告
    未○○、壬○○分別於86年、87年申報所得稅時之2 次逃漏
    稅捐、幫助逃漏稅捐及行使業務登載不實捐款之收據文書等
    犯行，均時間接近，所犯各該罪名相同，顯係分別出於概括
    之犯意為之，均為連續犯，爰依刑法第56條之規定分別以一
    罪論。被告未○○、壬○○分別所犯之逃漏稅捐與幫助逃漏
    稅捐等罪，均係一所得稅申報行為所為（因被告未○○與陳
    忠位以及被告壬○○與陸衛星，均屬夫妻而合併申報所得稅
    ，故僅有一申報行為），其等以一行為觸犯上開二罪名，屬
    想像競合，應從一重之逃漏稅捐罪處斷。又被告丑○○、未
    ○○、壬○○分別所犯之逃漏稅捐罪及行使業務登載不實捐
    款之收據文書等二罪間，均分別有方法結果之牽連關係，為
    牽連犯，應從一重逃漏稅捐罪處斷，且就連續逃漏稅捐犯行
    ，應予加重其刑。爰審酌被告寅○○以冒用他人名義之方式
    籌組交通協會，使該社團於籌組設立之初，組織即非健全，
    妨害主管機關對於社團之管理，且運作多年，影響層面極廣
    ，所生實害甚鉅，之後又以該協會名義販賣捐款收據，幫助
    他人逃漏稅捐，嚴重打擊稅務機關對於所得稅之課徵，犯罪
    之惡性非輕，且犯罪後猶飾詞狡辯，全無悔意，態度亦屬惡
    劣；以及被告丑○○、未○○、壬○○購買上開協會之捐款
    收據抵作綜合所得稅之列舉扣除額，以此不正方法逃漏稅捐
    ，被告未○○、壬○○並以此協助其等配偶逃漏所得稅，損
    害我國稅捐之課徵，並就其等犯後均否認犯行，又以無關之
    資金往來資料偽作捐款證據，態度顯屬不良，並衡酌其等三
    人逃漏稅捐之金額以及被告未○○、壬○○並另涉幫助逃漏
    稅捐之罪等一切情狀，各量處如主文所示之刑，並就被告寅
    ○○部分，定其應執行之刑；又刑法第41條業已於90年1 月
    10日修正公布，並於同年月12日生效，其第1 項前段規定為
    「犯最重本刑為5 年以下有期徒刑以下之刑之罪，而受6 個
    月以下有期徒刑或拘役之宣告，因身體、教育、職業、家庭
    之關係或其他正當事由，執行顯有困難者，得以1 元以上3
    元以下折算1 日，易科罰金。」本件被告丑○○、未○○、
    壬○○等申報所得稅之犯罪時間雖在上開條文修正生效前，
    然依刑法第2 條第1 項前段規定，行為後法律有變更者，應
    適用裁判時之法律，故依刑法第2 條第1 項前段之規定，就
    被告丑○○、未○○、壬○○等所宣告之刑均併諭知易科罰
    金之折算標準。被告寅○○偽造交通協會甲○○、乙○○為
    發起人之發起人名冊私文書，該等發起人名冊既已呈報主管
    機關內政部，自屬內政部所有，自不得就該偽造之發起人名
    冊為沒收之諭知，惟該發起人名冊內甲○○及乙○○之各該
    年籍簽名條上偽造「甲○○」、「乙○○」之簽名署押各1
    枚，均依刑法第219 條之規定宣告沒收；又於附表所示261
    張87年度之捐款收據，於每份捐款收據經手人欄上均有偽造
    「申○○」印文1 枚，以及偽造「申○○」之印章1 枚（用
    以蓋用上開捐款收據經手人欄之印文），既無證據證明該印
    章已滅失，亦均依刑法第219 條之規定為沒收之諭知；至
    261 張偽造經手人之捐款收據既均由各該納稅義務人於申報
    所得稅時陳送予稅捐機關，應屬稅捐機關所有，依法亦不得
    沒收，併予敘明。
四、至公訴意旨以被告寅○○於85年8 月25日交通協會成立大會
    會議記錄之私文書上偽造卯○○等人（起訴書誤載為葉美金
    ）於成立大會中分別獲選為理、監事及候補監事，並據該會
    議記錄向內政部申請許可，經內政部核准立案，因認被告寅
    ○○涉有行使偽造私文書之罪嫌云云。
  （一）按犯罪事實，應依證據認定之，無證據不得認定其犯罪
        事實，又不能證明被告犯罪者，應諭知無罪之判決，刑
        事訴訟法第154 條第2 項、第301 條第1 項分別定有明
        文。
  （二）公訴意旨認被告寅○○涉有上開犯行，無非以證人卯○○、乙○○、甲○○、子○○、申○○於調查詢問中之
        指證及交通協會成立大會會議記錄為據。惟查：卯○○
        、乙○○、甲○○、子○○、申○○等人於該協會成立
        大會及第一屆第一次理事會暨監事會均未出席等情，雖
        已由證人卯○○等5 人於審理時證述如前，然據證人即
        列席該成立大會之內政部社會司視察辰○○亦於審理時
        證稱：當天（成立大會）符合標準確有開會，且開會時
        會員名冊必須放置於會場，當選之第一屆理、監事另外
        集會，（會員）縱未出席亦得被選為理、監事等詞（本
        院卷第卷第140 、141 頁），復以卷附之成立大會會議
        記錄及第一屆第一次理事會暨監事會會議記錄所示（見
        本院卷第5 卷第65、66～67頁），成立大會係於85年8
        月25日上午9 時30分許，在台北市○○○路三號6 樓第
        5 會議室舉行，第一屆第一次理事會暨監事會亦係於同
        日中午12時，在同地點舉行，核與證人辰○○上開證述
        之情節相符，顯見上開成立大會中確實有選舉出該協會
        之理、監事甚明，始得於同日在同地點接續舉行理、監
        事會議；又依成立大會當時放置於會場上登載不實之會
        員名冊所載：卯○○、乙○○、甲○○、子○○、申○○等人均列為會員；且無論是否出席成立大會，既列為
        會員均得以被選舉為理事、監事或候補監事，亦經證人
        辰○○明確證述於前；顯知於成立大會當時形式上之觀
        察，子○○、申○○被選舉為理事，甲○○、乙○○被
        選舉為監事，卯○○被選舉為候補監事，非無可能；雖
        經事後之實質查證而知，卯○○、乙○○、甲○○、子
        ○○、申○○等人根本未同意或授權加入交通協會成為
        會員，依法自無權被選舉或擔任該協會之理、監事等職
        務；然據證人即列席該成立大會之內政部社會司視察辰
        ○○之證詞，亦從無述及該次協會理、監事之選舉有任
        何違法或不當之情形存在，足見形式上業已選舉出子○○、申○○為理事，甲○○、乙○○為監事，卯○○為
        候補監事等情，應屬事實，則被告寅○○於成立大會之
        會議記錄為此記載，並無偽造私文書之情事存在，且既
        為事實，自亦不構成業務登載不實之行為，是以當亦無
        行使偽造私文書或行使業務登載不實文書（專指成立大
        會會議記錄中關於登載子○○、申○○被選舉為理事，
        甲○○、乙○○被選舉為監事，卯○○被選舉為候補監
        事之記錄部分），公訴意旨以被告寅○○此部分之行為
        另犯行使偽造私文書罪嫌云云，惟成立大會會議記錄上
        開部分之記載既屬事實，已敘明於前，又無其他積極證
        據被告寅○○此部分行為足認有行使偽造私文書或行使
        業務登載不實文書等之犯行，原應為無罪之諭知，惟公
        訴意旨認此部份與前開部分有裁判上一罪之關係，爰不
        另為無罪之諭知。
據上論斷，應依刑事訴訟法第299 條第1 項前段、第300 條，稅
捐稽徵法第41條、第43條，刑法第2 條第1 項前段、第28條、第
56條、第216 條、第210 條、第215 條、第55條、第41條第1 項
前段、第219 條，罰金罰鍰提高標準條例第1 條前段、第2 條，
判決如主文。
本案經檢察官陳永章到庭執行職務。
中　　華　　民　　國　　94　　年　　7　   月　　29　  日
                    刑事第三庭審判長法  官  黃建榮
                                    法  官  陳玉聰
                                    法　官  高思大
右正本證明與原本無異。
如不服本判決，應於判決送達後十日內，向本院提出上訴狀。
中　　華　　民　　國　　94　　年　　8 　　月　　5 　　日
                                    書記官  蔡語珊
附錄條文：
中華民國刑法第210條
          偽造、變造私文書，足以生損害於公眾或他人者，處
          5年以下有期徒刑。
中華民國刑法第215條
          從事業務之人，明知為不實之事項，而登載於其業務
          上作成之文書，足以生損害於公眾或他人者，處3年
          以下有期徒刑、拘役或5百元以下罰金。
中華民國刑法第216條
          行使第210條至第215條之文書者，依偽造、變造文書
          或登載不實事項或使登載不實事項之規定處斷。
中華民國刑法第217條
          偽造印章、印文或署押，足以生損害於公眾或他人者
          ，處3年以下有期徒刑。
          盜用印章、印文或署押，足以生損害於公眾或他人者
          ，亦同。
稅捐稽徵法第41條
          納稅義務人以詐術或其他不正當方法逃漏稅捐者，處
          5年以下有期徒刑、拘役或科或併科新台幣6萬元以下
          罰金。
稅捐稽徵法第43條第1項
          教唆或幫助犯第41條或第42條之罪者，處3年以下有
          期徒刑、拘役或科新台幣6萬元以下罰金。
附表（以下各金額均以新台幣為單位）
┌──┬──────┬──────┬──────┬──────┬─────┐
│編號│納稅義務人  │86年度捐款收│87年度捐款收│88年度捐款收│漏稅金額  │
│    │            │據張數、總額│據張數、總額│據張數、總額│          │
├──┼──────┼──────┼──────┼──────┼─────┤
│1   │林璧月      │無          │林璧月12張：│958000元    │87年度：  │
│    │配偶李國輝  │            │570000元    │            │220519元  │
│    │            │            │李國輝9張： │            │88年度：  │
│    │            │            │260000元    │            │287581元  │
├──┼──────┼──────┼──────┼──────┼─────┤
│2   │庚○○      │無          │王素香12張：│無          │210000元  │
│    │配偶王素香  │            │700000元    │            │          │
├──┼──────┼──────┼──────┼──────┼─────┤
│3   │郭蕙芬      │無          │12張：      │無          │65229元   │
│    │            │            │300000元    │            │          │
├──┼──────┼──────┼──────┼──────┼─────┤
│4   │謝瑞雲      │無          │10張：      │4張：       │87年度：  │
│    │            │            │0000000元   │250000元    │383599元  │
│    │            │            │            │            │88年度：  │
│    │            │            │            │            │44129元   │
├──┼──────┼──────┼──────┼──────┼─────┤
│5   │午○○      │無          │12張：      │無          │84941元   │
│    │            │            │400000元    │            │          │
├──┼──────┼──────┼──────┼──────┼─────┤
│6   │丁○○      │無          │12張：      │無          │240000元  │
│    │            │            │800000元    │            │          │
├──┼──────┼──────┼──────┼──────┼─────┤
│7   │戚若庸      │無          │11張：      │無          │66013元   │
│    │            │            │410000元    │            │          │
├──┼──────┼──────┼──────┼──────┼─────┤
│8   │丙○○      │無          │丙○○4張： │高稚仲12張  │87年度：  │
│    │配偶高稚仲  │            │80000元     │640000元    │190734元  │
│    │            │            │高稚仲12張：│            │88年度：  │
│    │            │            │720000元    │            │159781元  │
├──┼──────┼──────┼──────┼──────┼─────┤
│9   │己○○      │無          │12張：      │無          │150336元  │
│    │            │            │800000元    │            │          │
├──┼──────┼──────┼──────┼──────┼─────┤
│10  │潘松美      │潘美松10張：│潘美松10張：│無          │86年度：  │
│    │配偶凌德城  │0000000元   │0000000元   │            │597451元  │
│    │            │凌德城3張： │            │            │87年度：  │
│    │            │300000元    │            │            │480520元  │
├──┼──────┼──────┼──────┼──────┼─────┤
│11  │戊○○      │無          │戊○○12張：│無          │371763元  │
│    │配偶張燕雀  │            │800000元    │            │          │
│    │            │            │張燕雀12張：│            │          │
│    │            │            │200000元    │            │          │
├──┼──────┼──────┼──────┼──────┼─────┤
│12  │癸○○      │無          │12張：      │無          │70773元   │
│    │            │            │300000元    │            │          │
├──┼──────┼──────┼──────┼──────┼─────┤
│13  │莊松輝      │無          │莊松輝6張： │莊松輝12張：│87年度：  │
│    │配偶呂美珠  │            │250000元    │280000元    │152591元  │
│    │            │            │呂美珠10張：│呂美珠12張：│88年度：  │
│    │            │            │431000元    │460000元    │165600元  │
├──┼──────┼──────┼──────┼──────┼─────┤
│14  │王鴻源      │無          │10張：      │無          │190136元  │
│    │            │            │900000元    │            │          │
├──┼──────┼──────┼──────┼──────┼─────┤
│15  │龔筱明      │龔筱明3張： │龔筱明12張：│400000元    │86年度：  │
│    │配偶蔣萬能  │350000元    │200000 元   │            │144233元  │
│    │            │蔣萬能3張： │蔣萬能12張：│            │87年度：  │
│    │            │350000元    │290000 元   │            │99326元   │
│    │            │            │            │            │88年度：  │
│    │            │            │            │            │3284元    │
├──┼──────┼──────┼──────┼──────┼─────┤
│16  │丑○○      │無          │12張：      │12張：      │87年度：  │
│    │            │            │700000元    │700000元    │220143元  │
│    │            │            │            │            │88年度：  │
│    │            │            │            │            │195031元  │
├──┼──────┼──────┼──────┼──────┼─────┤
│17  │未○○      │未○○4張： │陳忠位13張：│無          │86年度：  │
│    │配偶陳忠位  │400000元    │0000000元   │            │560000元  │
│    │            │陳忠位8張： │            │            │87年度：  │
│    │            │0000000元   │            │            │359127元  │
├──┼──────┼──────┼──────┼──────┼─────┤
│18  │壬○○      │壬○○2張： │壬○○11張：│無          │86年度：  │
│    │配偶陸衛星  │180000元    │300000元    │            │214849元  │
│    │            │陸衛星6張： │陸衛星11張：│            │87年度：  │
│    │            │620000元    │600000元    │            │261546元  │
└──┴──────┴──────┴──────┴──────┴─────┘
